【裁判字號】    96,訴,226
【裁判日期】    970612
【裁判案由】    違反森林法
【裁判全文】
臺灣臺東地方法院刑事判決               96年度訴字第226號
                                       97年度訴緝字第4號
公  訴  人  臺灣臺東地方法院檢察署檢察官
被      告  乙○○
            己○○
                    （現於臺灣花蓮監獄另案執行中）
            甲○○
            戊○○
            癸○○
            壬○○
            丁○○
            辛○○
            庚○○
上列被告等因違反森林法案件，經檢察官提起公訴（96年度偵字
第641、1278、1448號），本院判決如下：
    主  文
乙○○結夥二人以上，竊取森林主產物，為搬運贓物使用車輛，
累犯，處有期徒刑壹年，併科罰金新臺幣壹佰伍拾萬元，罰金如
易服勞役，以罰金總額與壹年之日數比例折算，減為有期徒刑陸
月，併科罰金新臺幣柒拾伍萬元，罰金如易服勞役，以罰金總額
與壹年之日數比例折算；又結夥二人以上，竊取森林主產物，為
搬運贓物使用車輛，累犯，處有期徒刑壹年貳月，併科罰金新臺
幣貳佰捌拾參萬陸仟元，罰金如易服勞役，以罰金總額與壹年之
日數比例折算，扣案之十字鎬、鐵撬各壹把，沒收之。應執行有
期徒刑壹年陸月，併科罰金新臺幣參佰伍拾萬元，罰金如易服勞
役，以罰金總額與壹年之日數比例折算，扣案之十字鎬、鐵撬各
壹把，沒收之。
己○○搬運贓物，累犯，處有期徒刑捌月，減為有期徒刑肆月，
如易科罰金，以新臺幣壹仟元折算壹日。
甲○○結夥二人以上，竊取森林主產物，為搬運贓物使用車輛，
處有期徒刑拾月，併科罰金新臺幣壹佰伍拾萬元，罰金如易服勞
役，以罰金總額與壹年之日數比例折算，減為有期徒刑伍月，如
易科罰金，以新臺幣壹仟元折算壹日，併科罰金新臺幣柒拾伍萬
元，罰金如易服勞役，以罰金總額與壹年之日數比例折算。
戊○○結夥二人以上，竊取森林主產物，為搬運贓物使用車輛，
處有期徒刑拾月，併科罰金新臺幣壹佰伍拾萬元，罰金如易服勞
役，以罰金總額與壹年之日數比例折算，減為有期徒刑伍月，併
科罰金新臺幣柒拾伍萬元，罰金如易服勞役，以罰金總額與壹年
之日數比例折算；又結夥二人以上，竊取森林主產物，為搬運贓
物使用車輛，處有期徒刑壹年，併科罰金新臺幣貳佰捌拾參萬陸
仟元，罰金如易服勞役，以罰金總額與壹年之日數比例折算，扣
案之十字鎬、鐵撬各壹把，沒收之。應執行有期徒刑壹年參月，
併科罰金新臺幣參佰伍拾萬元，罰金如易服勞役，以罰金總額與
壹年之日數比例折算，扣案之十字鎬、鐵撬各壹把，沒收之。
癸○○結夥二人以上，竊取森林主產物，為搬運贓物使用車輛，
處有期徒刑壹年貳月，併科罰金新臺幣貳佰捌拾參萬陸仟元，罰
金如易服勞役，以罰金總額與壹年之日數比例折算。扣案之十字
鎬、鐵撬各壹把，沒收之。
壬○○、丁○○、辛○○結夥二人以上，竊取森林主產物，為搬
運贓物使用車輛，壬○○處有期徒刑壹年，丁○○、辛○○各處
有期徒刑拾月，均併科罰金新臺幣貳佰捌拾參萬陸仟元，罰金如
易服勞役，以罰金總額與壹年之日數比例折算。均緩刑肆年。扣
案之十字鎬、鐵撬各壹把，沒收之。
庚○○無罪。
    事  實
一、乙○○前於民國90年、91年間分別因違反家庭暴力防治法、
    竊盜案件，經本院分別各判處有期徒刑3 月確定，二罪接續
    執行，於92年3月5日入監執行，至92年9月4日執行完畢。己○○前於90年間因竊盜案件，經臺灣屏東地方法院以91年度
    易字第988號判處有期徒刑8月，緩刑3 年確定，嗣於93年間
    經撤銷緩刑，93年4 月19日入監執行，至93年12月14日縮刑
    期滿執行完畢。茲甲○○為取得七里香種植在其於臺東縣大
    武鄉大鳥村之工寮旁，竟於96年3月3日某時許，在臺東縣大
    武鄉大竹村12鄰富山17號戊○○住處，與戊○○、乙○○共
    同基於意圖為自己不法所有之犯意聯絡，謀議竊取國有之森
    林主產物七里香後，由甲○○、戊○○先前往國有之臺東縣
    大武鄉○○段256 地號原住民保留地，經甲○○指定欲竊取
    之森林主產物七里香樹木2株，由戊○○與乙○○於同年月5
    日中午12時許，攜帶鋸子2把及鋤頭1把，至上開地點，未經
    許可，持上開工具鋸挖上開經指定之七里香2 株價值新臺幣
    （下同）750,000元。嗣戊○○、乙○○先將其中1株七里香
    搬運至戊○○住處旁，並前往臺東縣大武鄉大鳥村8鄰185號
    己○○住處，要求己○○搬運該株七里香至甲○○之上開工
    寮，己○○明知該株七里香係戊○○等人不法採獲之贓物，
    仍基於搬運贓物之犯意，以車牌號碼3772-GQ 號自小貨車搬
    運該株七里香，嗣為警於同日晚間7時45分許，在台九線430
    公里處攔查，而循線查獲上情。
二、癸○○因受某姓名、年籍不詳之成年男子詢及可向其購買七
    里香樹木之事，明知國有土地上之森林主產物七里香，未經
    主管機關許可，不得任意砍伐，竟與壬○○、乙○○、戊○○、丁○○、辛○○共同基於意圖為自己不法所有之犯意聯
    絡，自96年6月8日至同年月12日，由癸○○攜帶客觀上具殺
    傷力可供兇器使用之十字鎬、鐵撬及鋸子各1 把，前往臺東
    縣大武鄉○○段256 地號原住民保留地之國有土地，未經主
    管機關許可，由癸○○、壬○○、乙○○、戊○○輪流持上
    開工具挖鋸七里香，丁○○則搬運七里香至路旁，辛○○於
    山下產業道路旁負責把風，共挖鋸5株七里香價值1,418,000
    元而共同竊取之。於同年月13日，癸○○聯絡該姓名不詳之
    購買者可載運七里香後，由該購買者聯絡不知情之吉時達企
    業社負責人子○○派車載運，子○○乃派不知情之庚○○於
    該日駕駛車牌號碼3J-907號大貨車前來，於晚間10時許由癸○○、壬○○、乙○○、戊○○、丁○○與辛○○將上開 5
    株七里香搬運上車。嗣為警於當日晚間10時55分許，在台九
    線省道427公里300公尺處攔查上開大貨車，而循線查獲上情
    ，並扣得癸○○所有供犯罪所用之十字鎬及鐵撬各1把。
三、案經臺東縣政府警察局大武分局報告臺灣臺東地方法院檢察
    署檢察官偵查起訴。
    理  由
甲、有罪部分
壹、程序方面：
一、本件被告乙○○等人所為不利於己之陳述，並無出於強暴、
    脅迫、利誘、詐欺、疲勞訊問、違法羈押或其他不正之方法
    ，亦非違反法定障礙事由經過期間不得訊問或告知義務之規
    定而為，依刑事訴訟法第156條第1項、第158條之2規定，應
    認其有證據能力。
二、按被告以外之人（包括證人、鑑定人、告訴人、被害人及共
    同被告等）於審判外之言詞或書面陳述，除法律有規定者外
    ，不得作為證據，刑事訴訟法第159條第1項定有明文。而所
    謂法律有規定者，包括同法第159條之1第1 項規定「被告以
    外之人於審判外向法官所為之陳述，得為證據」、第159 條
    之1第2項規定「被告以外之人於偵查中向檢察官所為之陳述
    ，除顯有不可信之情況者外，得為證據」之例外情形。至於
    司法院大法官會議釋字第582 號解釋，係在說明無論一般證
    人或共同被告，於審判中，均應依人證之法定調查程序，到
    場具結陳述，並接受被告之詰問，其陳述始得作為認定被告
    犯罪事實之依據之旨，與上開傳聞法則之相關規定無涉，最
    高法院95年度台上字第422號、95年度台上字第376號判決均
    採相同見解。本件證人戊○○、癸○○、壬○○、庚○○於
    偵查中經具結而證述，被告等人未曾提及檢察官在偵查時，
    有任何不法取供之情形，是客觀上並無顯不可信之情況，則
    前揭證人於偵查中之證言自具有證據能力。且證人即共同被
    告戊○○、癸○○、壬○○業經本院於審理中以證人身分再
    次傳喚到庭，證人戊○○就被告甲○○犯罪事實二部分，經
    依法告知得拒絕證言後，戊○○拒絕證言，證人癸○○、壬○○則具結陳述，踐行交互詰問之程序，並分別給予被告壬○○、丁○○詰問之機會，嗣本院審理時，並再提示證人前
    開供述筆錄及要旨，由被告等人依法辯論，則前開證人依法
    定人證調查程序所得之供述證據，自得作為證據。
三、被告以外之人於審判外之陳述，雖不符刑事訴訟法第159 條
    之1至之4之規定，而經當事人於審判程序同意作為證據，法
    院審酌該言詞陳述或書面陳述作成時之情況，認為適當者，
    亦得為證據；當事人、代理人或辯護人於法院調查證據時，
    知有第159條第1項不得為證據之情形，而未於言詞辯論終結
    前聲明異議者，視為有前項之同意，刑事訴訟法第159條之5
    定有明文。查本案證人即共同被告乙○○、戊○○、己○○
    、癸○○、壬○○、丁○○、辛○○分別於警詢中就事實一
    、二之證述，及公訴人所提之會勘紀錄、保管條、警員職務
    報告各2紙、農委會林務局臺東林管處東授武站字第0967500
    453號、第0967501180號函各1紙，分別為審判外之言詞及書
    面陳述而屬傳聞證據，惟公訴人、被告乙○○等人就前開審
    判外之陳述，於本院審理中均表示沒有意見，且迄於言詞辯
    論終結前，亦未就本院所調查之證據資料主張有刑事訴訟法
    第159條第1項不得為證據之情形，而本院審酌其陳述作成時
    之情況，核無違法取證及證明力明顯過低之瑕疵，亦認以之
    作為證據為適當，故依前開規定，上開證人於警詢中之陳述
    及上開各被告以外之人於審判外之書面陳述，自得為證據。
貳、實體方面：
一、認定犯罪事實所憑之證據及理由：
（一）就事實一部分，訊據被告己○○於本院準備程序（本院卷
      第65頁)，被告戊○○於本院審判程序（本院卷第253頁）
      均坦承犯罪事實，被告乙○○、甲○○則矢口否認犯行，
      乙○○辯稱：挖七里香地點是在其表弟戊○○土地上，戊○○叫其去挖，其並不知情；甲○○辯稱：其未曾向戊○○、乙○○稱要竊取那2 株七里香，也沒有和戊○○二人
      去挖云云。經查：
    (1)上揭事實一，業據被告戊○○、己○○分別於警詢或偵查
      中自白不諱，並有臺東縣大武鄉公所及大武分局會勘紀錄
      、大武鄉公所保管條、警員職務報告各1 紙、現場照片10
      幀在卷可參；又台東縣大武鄉○○段256 地號為國有土地
      ，地目為「林」，使用分區為「山坡地保育區」，使用地
      類別為「林業用地」，管理機關為行政院原住民族委員會
      ，有土地建物查詢資料表可稽，而本件所竊取而搬運之七
      里香2株山價共750,000元等情，亦有行政院農業委員會林
      務局臺東林區管理處96年3月27日東授武站字第096750045
      3號函足憑，足證被告戊○○、己○○自白與事實相符。
    (2)證人戊○○雖於本院審理中就被告甲○○犯罪拒絕證言，
      然其就被告甲○○、乙○○之犯罪，於96年3月6日偵查中
      結證稱：乙○○、甲○○均為伊表哥，伊於96年3月5日中
      午12時許有和乙○○持鋸子、鋤頭到大武鄉○○段256 地
      號國有地盜採2 株七里香，是甲○○叫伊二人去的，並指
      明要2株七里香，甲○○係在1週前在伊富山家中跟伊說的
      ，當時乙○○也在場，說要將七里香種在甲○○位在大鳥
      山上之工寮，2 株七里香挖好後，伊和乙○○去通知己○○來載運，伊原先稱是甲○○通知己○○來載運，係因沒
      有聽清楚檢察官之問話等語（見96偵字第641 號卷，下稱
      偵一卷，第11、15頁），於同年4 月19日偵查中就甲○○
      犯罪部分又結證稱：本件係甲○○叫伊二人去採的，伊和
      甲○○事先有到山上看過，甲○○指定要此2 株七里香，
      後來伊才和乙○○一起去採，是在採七里香前2 天就講好
      的，講此事當時伊、乙○○、甲○○在場而已，伊和乙○○是用鋤頭及鋸子挖採七里香，工具是伊自己的，甲○○
      因當天腳痛風不舒服，所以叫伊二人去採等語（見偵一卷
      第53、54頁）。而證人即共同被告乙○○於警詢時稱：伊
      於96年3月5日中午12時許，在大竹段256 地號國有土地竊
      取七里香2 株，係因伊三哥甲○○稱希望能夠把七里香移
      植到甲○○之工寮種植，長大後可乘涼休息，因此才竊取
      七里香樹頭，伊是和表弟戊○○一起用鋸子、鋤頭挖等語
      （見武警偵字第0960000503號卷第8、9頁，此部分亦為被
      告乙○○之自白）。按證人戊○○、乙○○分別為被告甲○○之表弟、弟弟，證人戊○○亦為被告乙○○之表弟，
      其等間有親戚關係並無恩怨，上開二人證述被告甲○○如
      何於上揭時地和其二人共謀竊取七里香，及戊○○證述乙○○共同盜採七里香之情節，均具體而明確，而證人戊○○更於偵查中具結擔保其證述之真正，亦無為陷害被告甲○○、乙○○而甘冒偽證罪責之動機，是其上開所證為可
      採，足認被告甲○○確有於上揭時、地與戊○○、乙○○
      共謀竊取七里香2 株，被告乙○○有共同竊取七里香之事
      實。被告甲○○、乙○○二人上開所辯，顯均為卸責之詞
      ，不足採信。
    (3)被告甲○○聲請傳喚證人即共同被告乙○○到庭為證，乙○○雖於本院審理中證稱：甲○○根本不知情要去挖七里
      香，他們叫伊去，戊○○說七里香要自己種，伊都不知道
      ，只是幫忙而已云云，此與其於警詢之陳述不同，而乙○○為共同被告，其於本案審理中否認犯罪，其上開所述，
      顯亦圖卸責，尚非可採，自難為對被告甲○○為有利之認
      定。綜上，足認被告甲○○、戊○○、乙○○、己○○就
      事實一部分，犯行明確，應依法論科。
（二）就事實二部分，訊據被告癸○○、壬○○、戊○○，於本
      院審理中均坦承犯罪事實，乙○○於準備程序中坦承犯罪
      事實，嗣於審理中否認犯罪，辯稱：其只是去幫忙的，其
      他什麼都不知道；丁○○於準備程序中固坦稱其當天有將
      1株樹木搬運到馬路上，搬了2天，然否認犯行，辯稱：伊
      沒有去挖七里香，沒有犯罪云云；辛○○於準備程序中亦
      坦認其有在路口把風，幫忙看有無車輛或人往山上去，然
      否認犯行，辯稱：伊沒有和癸○○他們一起去挖七里香云
      云。經查：
    (1)上揭事實二，業據被告癸○○、壬○○、戊○○坦承不諱
      ，有臺東縣大武鄉公所及大武分局會勘紀錄、大武鄉公所
      保管條、空照圖、刑案現場測繪圖、警員職務報告各1 紙
      、現場照片16幀在卷可參，並有扣案之十字鎬及鐵撬各 1
      把可佐；又台東縣大武鄉○○段256 地號為國有土地，地
      目為「林」，使用分區為「山坡地保育區」，使用地類別
      為「林業用地」，管理機關為行政院原住民族委員會，有
      土地建物查詢資料表可稽，而本件所竊取而搬運之七里香
      5株山價共1,418,000元等情，亦有行政院農業委員會林務
      局臺東林區管理處96年6月29日東授武站字第 0967501180
      號函足憑，足證被告癸○○、壬○○、戊○○自白與事實
      相符。
    (2)被告乙○○於警詢時自白稱：警方於96年6 月13日晚間10
      時55分自車號3J-907號大貨車內查獲之5 株七里香，伊有
      參與盜採及搬運，七里香是從大竹山區所盜採，是用癸○○所攜帶之十字鎬及鐵撬挖採的，癸○○係伊前妻之外甥
      ，親自到伊家中雇用伊去挖及搬運七里香，當時是從6 月
      11日、12日早上8 時許到山上盜採，11日是癸○○載伊去
      山上，12日是丁○○載伊去的（見96偵字第1448號卷，下
      稱偵二卷，第33、34頁），核與證人癸○○於偵查中結證
      稱：伊和壬○○、戊○○、乙○○、丁○○、辛○○係自
      96年6月8日起至同月12日止，其中一天因下雨沒有上山，
      每天早上7時至9時許至大武鄉○○段256 地號挖採七里香
      ，每天下午1、2點下山，係用伊所有之鋸子、十字鎬及鐵
      撬來挖七里香，共挖了5株。之後伊與要購買該5株七里香
      、自稱「樹的老闆」之人連絡將七里香搬運下山之事，伊
      不知「樹的老闆」真實姓名，只知其手機門號為00000000
      00，「樹的老闆」告知伊13日晚上8 點左右會有貨車在森
      永派出所下方岔路口等伊，伊晚上10點左右到場，就引導
      庚○○至放置七里香之地點，由伊和其他五人一起將七里
      香搬運上車等語（見偵二卷第11頁）；證人壬○○結證稱
      ：本件係癸○○找伊去大武鄉○○段256 地號挖採七里香
      ，正確時間不記得，好像連續挖了1 週，一起去的有癸○○、戊○○、乙○○，另2 個人伊不知姓名，都是早上去
      挖，到下午1、2點下山，6 月13日當天是將七里香搬運到
      貨車上等語（見偵二卷第13、14頁），情節相符，而被告
      乙○○於96年3 月間甫因事實一盜採七里香案件經偵查中
      ，其明知盜採七里香違反森林法，其以上揭情詞置辯，為
      卸責飾詞，不足採信。
    (3)被告丁○○於本院準備程序承稱伊有去搬運七里香1 株到
      馬路上，被告辛○○則承稱有在路口把風，與證人壬○○
      於本院審理中證稱：伊和癸○○、乙○○、戊○○四人將
      七里香挖好後，就請丁○○幫忙搬運到馬路邊等語（見本
      院卷第262 頁），證人即共同被告癸○○所證稱：伊和乙○○、丁○○一起聊天，因大家都沒有工作，就說要去挖
      七里香可以拿來賣，因人手不夠，伊才找壬○○，第一天
      係伊和壬○○、乙○○一起去挖到2 株，所帶的工具鋸子
      、十字鎬及鐵撬都是伊家裡的，第二天戊○○、丁○○就
      加入，並提議由辛○○把風，所以第二天就由五個人去挖
      ，辛○○把風（見本院卷第256 頁），繼而又證稱：當時
      大家閒聊，因為沒有錢要挖七里香去賣，賣七里香的錢要
      平分，前後共挖了5 株，只有辛○○是把風，丁○○是搬
      運，其他的人都有挖七里香，但全部的人都知道是要挖七
      里香且七里香是不能挖的，但因為債務太多了等語（見本
      院卷第281 頁），互核相符，足認被告丁○○、辛○○在
      其他共犯盜採七里香時，確實分別有搬運、把風之行為，
      且均知悉其等之行為係為盜採七里香。按以自己共同犯罪
      之意思，參與實施犯罪構成要件以外之行為，為共同正犯
      ，且事前同謀，事後分贓，並於實施犯罪之際，擔任在外
      把風，顯係以自己犯罪之意思而參與犯罪，即應認為共同
      正犯（大法官會議解釋釋字第109 號、司法院院字第2030
      號解釋參照），本件被告丁○○、辛○○雖非直接為採挖
      七里香之行為，然其二人均係以自己犯罪之意思而參與搬
      運或把風，應為共同正犯無疑，其二人上開所辯，亦無足
      採。綜上，被告癸○○、壬○○、戊○○、乙○○、丁○○、辛○○之犯行，事證明確，應依法論科。
二、論罪及科刑：
（一）按森林法竊盜罪為刑法竊盜罪之特別法，依特別法優於普
      通法原則，自應優先適用森林法竊盜罪處斷。所謂森林「
      主產物」，係指生立、枯損、倒伏之竹木及餘留之根株、
      殘材，國有林林產物處分規則第3條第1款定有明文，上開
      犯罪事實被竊之七里香屬森林主產物。
（二）核被告乙○○、甲○○、戊○○、癸○○、壬○○、丁○○、辛○○所為，均係犯森林法第52條第1項第4款、第 6
      款結夥二人以上竊取七里香，為搬運贓物使用車輛之加重
      竊取森林主產物罪。被告己○○所為，係犯森林法第50條
      之搬運森林主產物罪，應依刑法第349條第2項搬運贓物罪
      論處。
（三）被告乙○○、甲○○、戊○○就事實一部分，被告乙○○
      、戊○○、癸○○、壬○○、丁○○、辛○○就事實二部
      分，彼此間均有犯意聯絡及行為之分擔，為共同正犯。被
      告乙○○、戊○○所犯上開二罪，犯意各別，均應分論併
      罰。
（四）森林法第52條第1 項各款之規定為同法第50條之特別規定
      ，亦即除竊取森林主產物之行為外，另增該項各款之加重
      要件，依法條競合之特別關係理論，應以森林法第52條第
      1 項第4款、第6款規定論罪。而接續犯係基於單一之犯意
      ，以單一行為之數個舉動，接續進行同一犯罪，在犯罪完
      成以前，其各個舉動均屬犯罪行為之一部，而接續的侵害
      同一法益，為實質上一罪（最高法院91年度台非字第 295
      號判決意旨參照）。被告等人（除己○○外）於上開時、
      地，分別就事實一、二部分接續挖鋸七里香2株、5株，竊
      得皆屬相同主體所有之財產，並於接續時、地密切進行竊
      盜犯行，顯均屬侵害同一法益，揆之前引最高法院判決意
      旨，均為接續犯，應論以一罪，即已分別構成森林法第52
      條第1項第4款之加重竊取森林主產物罪，嗣又分別以大貨
      車搬運七里香，依上開說明，應依森林法第52條第1項第4
      款、第6 款規定論處。又犯該罪兼具數款加重情形時，因
      竊取行為祇有一個，仍祇成立一罪，尚非法條競合或犯罪
      競合（最高法院69年台上字第3945號判例意旨參照），是
      被告等人（除己○○外）結夥二人以上竊取森林主產物，
      為搬運贓物，使用車輛，其等雖兼具該罪數款加重情形，
      惟僅有一竊取行為，只成立一罪。
（五）被告乙○○、己○○有事實欄所載之論罪科刑資料，有其
      二人之臺灣高等法院被告前案紀錄表足憑，其二人於有期
      徒刑執行完畢後5 年內均故意再犯本件有期徒刑以上之罪
      ，均為累犯，應分別依刑法第47條第1項規定加重其刑。
（六）爰審酌被告乙○○三人就事實一所竊取之2 株七里香株徑
      分別為13、22公分、高2 公尺，而被告癸○○等六人就事
      實二所竊取之5 株七里香胸徑為16至32公分、高4至5公尺
      ，每株樹型奇特優美，以一般七里香胸徑6 公分即需生長
      40年之久觀之，本件二犯罪事實所示之贓木生長期間均費
      時上百年，價值不斐，係珍貴之國寶級森林主產物，被告
      等人為圖不法利益之動機、目的，危害自然生態及森林資
      源，減損森林涵養水源、孕育萬物功能，犯罪所生危害非
      輕，且各被告所涉情節輕重互有不同，兼衡被告甲○○、
      乙○○、丁○○、辛○○否認犯行，被告戊○○、己○○
      、癸○○、壬○○犯後尚能坦承其犯行，態度堪稱良好，
      分別量處如主文所示之宣告刑。又本件所竊取之七里香，
      經台東林區管理處分別就事實一之2株、事實二之5株贓木
      預估之山價，分別為新臺幣750,000元、1,418,000元，本
      院據此核算而分別併科該贓額2倍之罰金即新臺幣1,500,0
      00元（事實一被告乙○○、甲○○、戊○○部分）、2,83
      6,000 元（事實二被告癸○○、壬○○、乙○○、戊○○
      、丁○○、辛○○部分），並諭知罰金如易服勞役之折算
      標準。
（七）96年7月4日公布之中華民國九十六年罪犯減刑條例自96年
      7月16日施行，事實一發生在96年4月24以前，合於減刑規
      定，乃諭知就被告乙○○、己○○、戊○○、甲○○分別
      就該犯罪減其宣告刑期二分之一如主文所示，就己○○、
      甲○○減刑後之刑期，諭知有期徒刑如易科罰金之折算標
      準，並就乙○○、戊○○、甲○○併科罰金部分，以1 千
      元折算1日，依刑法第42條第3項、第5 項前段諭知易服勞
      役之折算標準。另就被告乙○○、戊○○所犯上開二罪之
      刑，定應執行刑如主文所示。
（八）被告壬○○、辛○○均未曾因故意犯罪受有期徒刑以上刑
      之宣告，被告丁○○前於70年間因妨害家庭案件，經判處
      有期徒刑5月，於71年4月28日執行完畢，其於刑之執行後
      5 年以內未曾因故意犯罪受有期徒刑以上刑之宣告，有臺
      灣高等法院被告等三人前案紀錄表3 份在卷可稽，分別合
      於刑法第74條第1項第1款、第2 款之緩刑規定，本院審酌
      被告辛○○、丁○○二人所涉情節較輕，而被告壬○○為
      低收入戶，為賺認工資鋌而走險，其三人經此偵審程序，
      應知悔悟，記取教訓，為勵其自新，並衡量各人之家庭、
      經濟狀況，均諭知緩刑4 年之宣告。又被告癸○○、戊○○雖均符合刑法第74條第1項第1款之規定，然被告癸○○
      就事實二部分，實居於主導地位，犯罪情節較諸其他共犯
      為重，而被告戊○○於96年3 月間因事實一接受警詢及偵
      訊後，竟又於同年6 月再犯盜採七里香，其二人之犯罪情
      節，本院認無暫不執行其刑為適當之情形，爰不宣告緩刑
      ，附此敘明。
（九）扣案之十字鎬、鐵撬各1 把係被告癸○○所有而供犯本罪
      所用之工具，爰依刑法第38條第1項第2款規定，宣告沒收
      之。另被告癸○○所有供犯罪所用之鋸子1 把，及被告戊○○、乙○○所有供犯罪所用之鋸子2把、鋤頭1把，因未
      扣案，且沒收與否對於預防犯罪及公共利益之維護，並無
      絕對影響，為免將來執行困難，爰不另為沒收之諭知。
乙、無罪部分
一、公訴意旨另略以：被告庚○○基於竊取森林主產物七里香之
    犯意聯絡，經被告癸○○等人連絡，於96年6 月13日晚間10
    時許，駕駛車牌號碼3J-907號大貨車前來大武鄉○○段 256
    地號，搬運該5 株七里香，嗣於同日晚間10時55分許，經警
    在台九線省道427公里300公尺處攔查而當場查獲，因認被告
    庚○○涉犯森林法第52條第1項第4款、第6 款之加重竊取森
    林主產物罪嫌云云。
二、按犯罪事實應依證據認定之，無證據不得認定犯罪事實；又
    不能證明被告犯罪者，應諭知無罪之判決，刑事訴訟法第15
    4條第2項、第301條第1項分別定有明文。又犯罪事實之認定
    ，應憑真實之證據，倘證據是否真實尚欠明確，自難以擬制
    推測之方式，為其判斷之基礎；而認定犯罪事實之證據係指
    足以認定被告確有犯罪行為之積極證據而言，該項證據自須
    適合於被告犯罪事實之認定，始得採為斷罪之資料，最高法
    院53年臺上字第656 號、29年上字第3105號著有判例。且刑
    事訴訟上證明之資料，無論為直接或間接證據，均須達於通
    常一般之人均不致有所懷疑，而得確信其為真實之程度，始
    得據為有罪之認定，若其關於被告是否犯罪之證明未能達此
    程度，而有合理懷疑之存在，致使無從形成有罪之確信，根
    據「罪證有疑，利於被告」之證據法則，即不得遽為不利被
    告之認定，亦有最高法院76年臺上字第4986號判例可參。其
    以情況證據（即間接證據）斷罪時，尤須基於該證據在直接
    關係上所可證明之他項情況事實，本乎推理作用足以確證被
    告有罪，方為合法，不得徒憑主觀上之推想，將一般經驗有
    利被告之其他合理情況逕予排除，此觀諸最高法院32年上字
    第67號判例意旨亦甚彰明。
三、公訴意旨認被告庚○○涉犯上開罪嫌，無非係以被告於警詢
    、偵查中不利於己之陳述、會勘紀錄、空照圖、現場照片、
    刑案現場測繪圖及當場查獲被告庚○○載運5 株七里香為其
    論據。訊據被告堅詞否認有加重竊取森林主產物之犯行，辯
    稱：其為吉時達企業社之臨時工，雖有去載運七里香，但不
    認識癸○○等人，本件係老闆子○○叫其去載運貨物的，其
    不知載運的樹是什麼樹等語。經查證人子○○證稱：被告庚○○係伊所經營貨運公司之臨時司機，當天係一位張先生突
    然打電話找伊要載運貨物，伊曾向張先生買過車，只知張先
    生是汽車公司業務，張先生當天是說有一批貨物要載運，沒
    有說是什東西，伊就派被告去，並打電話叫被告到台東載貨
    ，伊指示被告到一個紅石頭的地方會合，就在過森永檢查哨
    路的左邊，有一個紅石頭的地方等，就會有人來會合等語（
    見本院卷第267至270頁），而證人癸○○於偵查中結證稱：
    「樹的老闆」說晚上8 時許會有貨車在森永派出所下方岔路
    口等伊，伊晚上10點左右到場，就引導庚○○至放置七里香
    之地點，由伊和壬○○、戊○○、乙○○、辛○○、丁○○
    一起將七里香搬運上車，伊不知道庚○○是否清楚為七里香
    ，庚○○也沒有問伊在搬什麼東西，只有問伊地點在哪裡而
    已，且庚○○也沒有下車幫忙搬七里香，只是負責操作貨車
    後方的升降機等語（見偵二卷第11、12頁），由此足認被告
    庚○○係經由子○○指派而至現場載運，子○○不知所載運
    之貨物為何，自不可能告知庚○○，且庚○○到場後，亦未
    問被告癸○○等人搬運何物，亦未下車幫忙搬運七里香，則
    其所辯不知載運之樹木為七里香，應非虛妄，足可信憑。又
    本案檢察官就被告庚○○與其他被告癸○○等人間，如何具
    有犯意之連絡，並未提出其他有利之證據供本院審酌，本院
    自無從率以認定被告庚○○有加重竊取森林主產物之犯行。
    此外，復查無其他積極證據足認被告庚○○有公訴意旨所指
    之犯行，揆諸首揭說明，既不能證明被告犯罪，自應為其無
    罪之諭知。
據上論斷，應依刑事訴訟法第299條第1項前段、第301條第1項、
森林法第52條第1項第4款、第6款、第50條，刑法第349條第2 項
、第11條前段、第28條、第47條第1項、第41條第1項前段、第42
條第3項、第5項前段、第51條第5款、第7款、第74條第1項第1款
、第2款、第38條第1項第2 款，中華民國九十六年罪犯減刑條例
第2條第1項第3款、第7條、第9條、第11條，刑法施行法第1條之
1第1項、第2項前段，判決如主文。
本案經檢察官丙○○到庭執行職務。
中    華    民    國    97    年    6     月    12    日
                  刑事第三庭  審判長法  官  莊松泉
                                    法  官  簡芳潔
                                    法  官  蔡玉雪
以上正本證明與原本無異。
如不服本判決應於收受本判決後10日內向本院提出上訴書狀；上
訴書狀應敘述具體理由。未敘述上訴理由者，應於上訴期間屆滿
後20日內向本院補提理由書狀（均須按他造當事人之人數附繕本
）。「切勿逕送上級法院」。
                                    書記官  陳昭穎
中    華    民    國    97    年    6     月    12    日
附錄論罪法條：
森林法第52條（加重竊取森林主、副產物罪）
竊取森林主、副產物而有左列情形之一者，處6月以上5年以下有
期徒刑，併科贓額2倍以上5倍以下罰金：
一  於保安林犯之者。
二  依機關之委託或其他契約，有保護森林義務之人犯之者。
三  於行使林產採取權時犯之者。
四  結夥二人以上或僱使他人犯之者。
五  以贓物為原料，製造木炭、松節油、其他物品或培植菇類者
    。
六  為搬運贓物，使用牲口、船舶、車輛，或有搬運造材之設備
    者。
七  掘採、毀壞、燒燬或隱蔽根株，以圖罪跡之湮滅者。
八  以贓物燃料，使用於礦物之採取，精製石灰、磚瓦或其他物
    品之製造者。
前項未遂犯罰之。
第 1 項第 5 款所製物品，以贓物論，沒收之。
森林法第50條（竊取森林主、副產物罪）
竊取森林主、副產物，收受、搬運、寄藏、收買贓物或為牙保者
，依刑法規定處斷。
刑法第349條（普通贓物罪）
收受贓物者，處3年以下有期徒刑、拘役或5百元以下罰金。
搬運、寄藏、故買贓物或為牙保者，處5年以下有期徒刑、拘役
或科或併科1千元以下罰金。
因贓物變得之財物，以贓物論。


司法院資訊處製作；財團法人民間司法改革基金會備份。
